臺灣臺北地方法院民事判決
109年度重訴字第1166號
原      告  林國俊  

訴訟代理人  陳柏銓律師
被      告  張鎮銘  
            張家銘  
            張昱涓  
            張麗珍  



            張儷馨即張麗君


上列當事人間請求拆屋還地事件，本院於民國111年2月9日言詞
辯論終結，判決如下：
    主      文
被告應將坐落新北市○○區○○段○○○○地號土地上如附圖所示編號A
部分（面積七七點四七平方公尺）之建物拆除，並將所占用土地
騰空返還予原告及其他全體共有人。
訴訟費用由被告負擔。
本判決於原告以新臺幣參佰貳拾捌萬捌仟元為被告供擔保後，得
假執行。但被告如以新臺幣玖佰捌拾陸萬伍仟參佰陸拾元為原告
預供擔保，得免為假執行。
    事實及理由
壹、程序事項
    按訴狀送達後，原告不得將原訴變更或追加他訴；不變更訴
    訟標的，而補充或更正事實上或法律上之陳述者，非為訴之
    變更或追加，民事訴訟法第255條第1項本文、第256條分別
    定有明文。本件原告起訴時聲明第1項為被告應將坐落於新
    北市○○區○○段0000地號土地（下稱系爭土地）上如起訴狀附
    圖所示之地上物拆除，並將前開土地騰空返還予全體共有人
    ，嗣於地政機關測量後，更正為被告應將系爭土地如附圖即
    新北市新店地政事務所民國110年3月19日土地複丈成果圖所
    示編號A部分之建物（下稱系爭建物）拆除，並將前開土地
    騰空返還予原告及其他全體共有人（見本院卷第166頁），
    核屬更正其事實上或法律上之陳述，而非訴之變更追加，先
    予說明。
貳、實體事項　　
一、原告主張：原告為系爭土地之共有人，訴外人即被告之被繼
    承人張有生先前未經原告或其他共有人之同意，於系爭土地
    上搭建系爭建物，並占有如附圖所示編號A部分之土地，張
    有生嗣於103年8月12日死亡，系爭建物即由全體被告繼承，
    然仍繼續無權占有系爭土地如附圖所示編號A部分，爰依民
    法第767條第1項前段、第821條規定，請求被告拆除系爭建
    物，並將系爭土地騰空返還原告及其他全體共有人等語。並
    聲明：㈠被告應將系爭土地上之系爭建物拆除，並將所占用
    土地騰空返還予原告及其他全體共有人、㈡願供擔保請准宣
    告假執行。
二、被告則以：張有生先前曾與原告就本院100年度移調字第146
    號事件成立調解，筆錄（下稱系爭調解筆錄）內容係認張有
    生為系爭土地之共有人，擁有6.5坪之權利，剛好就是系爭
    建物的客廳部分。又系爭土地係原告祖父出售予張有生，此
    有原告祖父書寫之小單子可證明，被告就系爭土地有合法之
    占有權源等語，資為抗辯。並聲明：㈠原告之訴及假執行之
    聲請均駁回、㈡願供擔保請准宣告免為假執行。
三、原告主張其為系爭土地之共有人，系爭建物係坐落於系爭土
    地如附圖所示編號A部分上，並由全體被告占有使用中，而
    全體被告為張有生之繼承人等情，有現場照片、新北市新店
    地政事務所110年4月14日新北店地測字第1106015530號函及
    所附土地複丈成果圖、被告及張有生之戶籍查詢結果資料、
    系爭土地之第一類謄本、親等關聯查詢資料在卷可稽【見本
    院新店簡易庭109年度店補字第275號卷（下稱店補字卷）第
    19頁、本院卷第66至76、100至112、182至190頁、本院不公
    開卷】，並為被告所不爭執（見本院卷第195頁），堪信為
    真實。　
四、按所有人對於無權占有或侵奪其所有物者，得請求返還之。
    對於妨害其所有權者，得請求除去之。有妨害其所有權之虞
    者，得請求防止之；各共有人對於第三人，得就共有物之全
    部為本於所有權之請求。但回復共有物之請求，僅得為共有
    人全體之利益為之，民法第767條第1項、第821條分別定有
    明文。又以無權占有為原因，請求返還土地者，占有人對土
    地所有權存在之事實無爭執，而僅以非無權占有為抗辯者，
    土地所有權人對其土地被無權占有之事實無舉證責任，占有
    人自應就其取得占有係有正當權源之事實證明之（最高法院
    85年度台上字第1120號民事判決意旨參照）。被告抗辯就系
    爭土地擁有權利等語，為原告所否認，自應由被告就上情負
    舉證之責。經查：
㈠、依系爭調解筆錄第1項至第3項：「一、原告同意被告依其價
    購之事實，繼續保有並使用6.5坪土地（系爭土地位於新北
    市○○區○○段0000地號，謄本如附件）。二、原告對被告於民
    國五十二年曾購入上開地號中之6.5坪土地之事實不再爭執
    ，原告同意日後於上開地號土地處分時，被告可享有相當於
    共有持分6.5坪之權益。三、被告願於日後上開地號土地處
    分時，配合原告辦理移轉登記及交付土地予買方等程序，並
    同意配合拆除騰空上開土地上之違建。」（見店補字卷第27
    頁）可知原告雖對於張有生曾購入系爭土地6.5坪之部分不
    爭執，且同意張有生得繼續保有其價購之6.5坪土地，並於
    將來處分系爭土地時，張有生可享有相當共有系爭土地6.5
    坪之權益，但系爭調解筆錄並未載明張有生取得系爭土地之
    6.5坪之具體位置為何，僅屬抽象之比例劃分，並不能以此
    確認被告得占有之特定部分係於系爭土地之何部分。再將系
    爭調解筆錄第2項、第3項相互勾稽，足徵被告可享有相當共
    有系爭土地6.5坪之權益係指原告於處分系爭土地後，得依
    比例取得處分之對價，而非直接取得系爭土地，僅屬本於債
    權之請求，被告亦未以此登記為系爭土地之共有人，尚難認
    系爭調解筆錄可作為被告以系爭建物占有系爭土地之合法權
    源之依據。
㈡、至於被告雖抗辯其有一張小單子，可證明是原告祖父賣給我
    們的等語（見本院卷第195頁），然被告嗣後並未向本院提
    出該小單子之影本，本院無從判斷該小單子是否可作為被告
    占有系爭土地之合法權源，則被告此部分抗辯並不足採。
㈢、從而，被告既未能證明有何以系爭建物占用系爭土地如附圖
    所示編號A部分之正當權源，應認屬無權占有，則原告依民
    法第767條第1項前段、第821條規定，訴請被告拆除系爭建
    物，並返還系爭土地如附圖所示編號A部分予原告及其他全
    體共有人，即非無據。
五、綜上所述，原告依民法第767條第1項前段、第821條規定，
    被告應將系爭土地上如附圖所示編號A部分之系爭建物拆除
    ，並將所占用之土地騰空返還予原告及其他全體共有人，為
    有理由，應予准許。
六、兩造陳明願供擔保，聲請宣告假執行或免為假執行，經核均
    合於法律規定，爰分別酌定相當之擔保金額併宣告之。
七、本件事證已臻明確，兩造所提其餘攻擊防禦方法及證據，核
    與判決結果不生影響，爰不一一論列，併此敘明。
八、訴訟費用負擔之依據：民事訴訟法第78條、第85條第1項前
    段。
中　　華　　民　　國　　111　 年     3　  月　　 2 　 日
                  民事第四庭  審判長法  官  蔡政哲
                                    法  官  姚水文
　                                  法  官  林承歆
以上正本係照原本作成。
如對本判決上訴，應於判決送達後20日內向本院提出上訴狀，若
委任律師提起上訴者，應一併繳納上訴審裁判費，否則本院得不
命補正逕行駁回上訴。
中　　華　　民　　國　　111　 年     3　  月　　 2 　 日
                                    書記官  何嘉倫
附圖：新北市新店地政事務所民國110年3月19日土地複丈成果圖